【裁判字號】    98,財管,39
【裁判日期】    980630
【裁判案由】    指定遺產管理人
【裁判全文】
臺灣桃園地方法院民事裁定              98年度財管字第39號
聲  請  人  台中商業銀行股份有限公司
法定代理人  乙○○
被繼承人    丙○○（亡）
關  係  人  甲○○
上列聲請人聲請選任被繼承人丙○○之遺產管理人事件，本院裁
定如下：
    主    文
選任甲○○（女、民國○○年○月○日生）為被繼承人丙○○（
男、民國○○○年○月○○日生、身分證統一編號：Ｚ000000000
 、生前最後住所：桃園縣中壢市○○里○ 鄰○○○街22巷10號
3 樓）之遺產管理人。
准對被繼承人丙○○之大陸地區以外之繼承人為承認繼承之公示
催告。
聲請人應於收受本裁定之日起貳拾日內，將本裁定登載於公報、
新聞紙或其他相類之傳播工具。
如有被繼承人丙○○之大陸地區以外之繼承人，應自本公示催告
最後登載公報、新聞紙或其他相類之傳播工具之日起壹年內向本
院陳報承認繼承，如不於公示期限內申報承認繼承時，被繼承人
丙○○之遺產於大陸地區之繼承人依法繼承、清償債權並交付遺
贈物後有賸餘者歸屬國庫。
聲請程序費用由被繼承人丙○○之遺產負擔。
    理    由
一、本件聲請意旨略以：債務人玉豐福利商店（下稱玉豐商店）
    邀同被繼承人丙○○於民國86年1 月25日向聲請人借款新台
    幣100 萬元，約定借款期間自同日起至88年3 月25日止，按
    月依年息15％計付利息，如有一期不履行，即喪失期限利益
    ，應立即清償全部借款本金、利息及違約金，惟其自87年3
    月25日起即未依約履行。被繼承人丙○○並於96年12月12日
    死亡，且遺有不動產，但其全部繼承人均已拋棄繼承，其親
    屬會議亦未於法定期限內選定遺產管理人，致聲請人對其遺
    產無法行使權利，因關係人甲○○為被繼承人丙○○之妻，
    且為玉豐商店之負責人及前開借款之連帶保證人，應對被繼
    承人丙○○之債權債務關係及財產狀況有一定之暸解，堪勝
    任遺產管理人之職務，為此依民法第1178條第2 項規定，聲
    請選任甲○○為被繼承人丙○○之遺產管理人等語。
二、按先順序繼承人均拋棄其繼承權時，由次順序之繼承人繼承
    ，其次順序繼承人有無不明或第四順序之繼承人均拋棄其繼
    承權者，準用關於無人承認繼承之規定，為民法第1176條第
    6 項所明定。又繼承開始時，繼承人有無不明，而無親屬會
    議，或親屬會議未於民法第1177條所定1 個月內選定遺產管
    理人時，利害關係人得聲請法院選任遺產管理人，同法第11
    78條第2 項前段亦有明文。而民法第1177條所謂繼承開始時
    繼承人有無不明，係指戶籍簿上無可知之法定繼承人或雖有
    之而皆為繼承之拋棄而言（最高法院88年度台上字第3185號
    判決參照）。
三、經查聲請人主張之事實，業據提出與其所述相符之金吉利貸
    款契約書、授信查詢單、繳款交易明細查詢表、本院97年度
    繼行政字第9704170203號函、建物登記謄本影本各1 件、戶
    籍謄本2 件為證，且經本院依職權調閱本院97年度繼字第15
    9 號即被繼承人丙○○之全體繼承人聲明拋棄繼承事件卷查
    對無誤，自堪信為真實，是聲請人自屬利害關係人。又被繼
    承人丙○○死亡已超過1 年多，且其繼承人均已向本院聲明
    拋棄繼承，顯逾民法第1177條所定1 個月期間，仍無親屬會
    議選任之遺產管理人向本院陳明或向聲請人為處理債務之表
    示，可認被繼承人丙○○無親屬會議召集之事實為真，堪認
    被繼承人丙○○所遺財產現確處於無人管領之狀態，有為其
    遺財指定遺產管理人之必要。從而聲請人之聲請合於前揭法
    條規定，應予准許。按遺產管理人之設，旨在管理保存及清
    算遺產，以免遺產散失，又選任遺產管理人，除慮及管理遺
    產之公平性外，須考慮其適切性，亦即可對其遺產、遺債之
    情形瞭解較深，復與遺債債權人無利害共同關係而得忠誠處
    理者，優先選任為宜。本院審酌被繼承人丙○○與甲○○為
    夫妻，甲○○並為玉豐商店之負責人，且與被繼承人丙○○
    同為向聲請人借款之連帶保證人，自較他人暸解被繼承人丙
    ○○之債權、債務及其財產情況，且會忠實處理其遺產事宜
    ，足認由甲○○管理被繼承人丙○○之遺產較他人為適當，
    是聲請人聲請選任甲○○為被繼承人丙○○之遺產管理人，
    應屬適當，且與法律規定相合，應予准許，並依法為公示催
    告。
四、依非訟事件法第157條，裁定如主文。
中    華    民    國    98    年    6     月    30    日
                  家事法庭法  官  林雯娟
以上正本係照原本作成。
如對本裁定抗告須於裁定送達後10日內向本院提出抗告狀，並繳
納抗告費新台幣1,000元。
中    華    民    國    98    年    6     月    30    日
                          書記官  楊慧伶


司法院資訊處製作；財團法人民間司法改革基金會備份。
